臺灣新竹地方法院刑事判決　　　　　　　　　　　　　九十一年度訴字第六一二號
　　公　訴　人　臺灣新竹地方法院檢察署檢察官
　　被　　　告　乙○○
　　被　　　告　甲○○
　　被　　　告　丙○○
右列被告等因違反臺灣地區與大陸地區人民關係條例等案件，經檢察官聲請簡易判決
處刑（九十年度偵字第二一八七號），本院認應改用通常序審理，判決如左：
    主  文
乙○○、甲○○共同連續違反不得使大陸地區人民非法進入臺灣地區之規定，各處有
期徒刑陸月，如易科罰金，以佰元折算壹日。均緩刑年，緩刑期間付保護管束。
丙○○共同連續行使明知為不實事項，而使公務員登載於職務上所掌之公文書，足以
生損害於公眾，處有期徒刑伍月，如易科罰金，以佰元折算壹日。緩刑年，緩刑
期間付保護管束。
    事  實
一、緣乙○○與大陸地區女子丙○○自民國八十年間起在大陸地區結識後不久即同居
    ，後二人亟思至臺灣同住，惟因乙○○與配偶黃寶珠仍有婚姻關係（嗣於八十九
    年二月二十三日離婚），二人乃於八十六年間，徵得未婚之甲○○同意，由乙○○負擔所有費用，甲○○與丙○○假結婚，以便用配偶來臺探親為由申請丙○○
    入境臺灣地區，乙○○與甲○○即基於使大陸地區人民丙○○非法進入臺灣地區
    之概括犯意聯絡，並另共同與丙○○基於行使明知為不實事項，而使公務員登載
    於職務上所掌之公文書之犯意聯絡，先由乙○○偕同甲○○共赴大陸地區，甲○○於同年四月十八日與丙○○在大陸地區辦理假結婚後（聲請書誤載為八十六年
    三月二十六日），乙○○、甲○○即於同年月二十一日先行返台，渠三人即於附
    表所示時間，由甲○○出面委由不知情業者張永明持附表所載文書（其中附表編
    號二至四所示有登載丙○○為甲○○配偶之不實戶籍謄本）連續向內政部警政署
    入出境管理局（以下簡稱入出境管理局）以配偶來台探親為由申請核發丙○○之
    大陸人民「中華民國臺灣地區旅行證」，使主管該證照核發之公務員，將該等不
    實事項登載於職務上所掌管之入出境管制證件上，並發給丙○○「中華民國臺灣
    地區旅行證」，乙○○、甲○○即於於附表所載丙○○入境時間使丙○○持該登
    載不實之「中華民國臺灣地區旅行證」向臺灣桃園中正機場之海關人員行使而非
    法入境臺灣地區，均足生損害於入出境管理機關對於入出境管制之正確性。其間
    ，渠三人明知甲○○與丙○○之結婚因欠缺真意而為無效婚姻，仍推由甲○○於
    八十七年一月十六日，持身分證、財團法人海峽交流基金會證明、廣西壯族自治
    區桂林市公證處公證書至新竹市東區戶政事務所，填具「結婚登記申請書」、「
    身分證變更登記申請書」辦理結婚之戶籍登記及身分證配偶欄之變更登記，而使
    承辦公務員將該不實之事項登載於戶籍登記資料等職務上所掌管之戶籍登記簿、
    戶口名簿公文書，而足生損害於戶政機關對於戶籍管理之正確性。嗣乙○○與其
    配偶黃寶珠於八十九年二月二十三日離婚，丙○○乃於八十九年四月六日與甲○○辦妥離婚登記，並旋即於八十九年四月十六日與乙○○結婚。
二、案經新竹市警察局移送臺灣新竹地方法院檢察署檢察官偵查聲請簡易判決處刑，
    嗣經本院改用通常序審理。
    理  由
一、訊據被告乙○○、甲○○、丙○○固坦承由被告乙○○陪同被告甲○○至大陸地
    區與丙○○「結婚」之客觀事實，及於附表所示時間委由旅行社業者張永明向入
    出境管理局申請發給被告丙○○「中華民國臺灣地區旅行證」供被告丙○○於如
    附表所示入境時間進入臺灣地區，由被告甲○○申請結婚登記等，惟均矢口否認
    有何前揭犯行，被告乙○○辯稱被告丙○○與被告甲○○有結婚之真意，被告丙○○有在被告甲○○家住了一年多，後來合不來才離婚，被告甲○○則辯稱當初
    是被告乙○○介紹與被告丙○○認識而結婚，伊並非人頭，被告丙○○有也到伊
    住處住，被告丙○○則辯稱與被告甲○○有結婚之真意云云。經查：
（一）本件係由被告甲○○擔任人頭與被告丙○○結婚，被告丙○○四次入境，與被
      告甲○○同居二年，與伊同居二年等情，經被告乙○○於八十九年十二月十五
      日警訊中坦承無訛（見偵卷第五至八頁），而斯時，被告乙○○與被告丙○○
      業已結婚，被告丙○○假結婚、復在與被告甲○○仍有婚姻關係下又與被告乙○○同居，凡此均非名譽之事，果無其情，被告乙○○何需虛構杜撰此事詆毀
      配偶即被告丙○○之人格？況被告甲○○於警訊中並已供稱：赴大陸之旅費、
      食宿、請旅行社人員代辦申請被告丙○○來台之費用均是被告乙○○所支付，
      被告丙○○未離婚前即與被告乙○○同居等語（見偵卷第十二至十三頁），被
      告乙○○、甲○○於警訊關於被告丙○○與被告乙○○同居之供述即大致相符
      。雖被告二人於本院審理時翻異前詞，惟經隔離訊問被告乙○○、甲○○，被
      告甲○○先辯稱至大陸之機票錢、生活費、請旅行社代辦費用都是伊自己付的
      ，嗣經本院提示其於警訊之供述，竟又改稱費用是向被告乙○○借的，大約七
      萬元，錢已分次償還云云，然經訊之被告乙○○則稱費用是被告甲○○自己付
      的，並未借錢給被告甲○○支付費用云云，且同時在庭之被告甲○○見被告乙○○所述齟齬便即刻轉頭欲與被告乙○○交談而經本院制止，亦有審理筆錄一
      份在卷可憑，足見本件所需費用均由被告乙○○所支付，而被告乙○○與被告
      甲○○僅為朋友關係，若被告乙○○僅是從中介紹結婚，實無支付所有費用之
      可能及必要，反適足證本件係因被告乙○○邀集被告甲○○擔任人頭始由被告
      乙○○支付所有費用。是被告三人辯稱被告甲○○、丙○○有結婚之真意委不
      足採。
（二）此外，並有被告三人旅客入出境紀錄表、被告甲○○之結婚登記申請書、戶籍
      謄本、廣西壯族自治區桂林市公證處公證書、財團法人海峽交流基金會證明（
      見偵卷第十九至二十五頁、第八十八至九十二頁）、入出境管理局九十一年五
      月九日境平盛字第０九一００二六五二七函及所檢附之被告丙○○申請來台檔
      存紀錄資料（見本院九十年度竹簡字第六五０號卷內）、被告甲○○換領國民
      身分證申請書（見本院九十一年度訴字第六一二號卷內）等附卷可稽。是本件
      事證明確，被告等犯行洵堪認定，應依法論科。
二、
（一）按被告甲○○、丙○○假結婚，被告三人推由被告甲○○委託不知情旅行社業
      者據以向入出境管理局申請發給被告丙○○「中華民國臺灣地區旅行證」，並
      向戶政機關為不實之結婚登記換領身分證，分別足以生損害入出境管理機關對
      於入出境管制、戶政機關對於戶籍管理之正確性無誤。核被告乙○○、甲○○
      、丙○○三人，推由被告甲○○行使不實之結婚資料暨虛偽結婚登記之戶籍謄
      本，使公務員登載於職務上所掌之公文書，及推由被告丙○○行使不實之「中
      華民國臺灣地區旅行證」部分，均係犯刑法第二百十六條、第二百十四條之行
      使使公務員登載不實文書罪，又被告乙○○、甲○○使大陸地區人民即被告丙○○非法進入臺灣地區，違反臺灣地區與大陸地區人民關係條例第十五條第一
      款之規定，應依同條例第七十九條第一項之罪論科。委由不知情之旅行社業者
      張永明代辦，應成立間接正犯。其使公務員登載不實之低度行為，應為行使之
      高度行為所吸收，不另論罪。被告三人就行使使公務員登載不實文書罪部分，
      被告乙○○、甲○○就違反臺灣地區與大陸地區人民關係條例罪部分，有犯意
      聯絡與行為分擔，均為共同正犯。被告三人先後多次行使使公務員登載不實文
      書，及被告乙○○、甲○○四次使大陸地區人民非法入境犯行，均時間緊接，
      手法相同，而各犯構成要件相同之罪名，顯係基於概括之犯意為之，應依連續
      犯之規定，各以一罪論，並加重其刑。被告乙○○、甲○○所犯上開二罪間，
      有方法與結果之牽連犯關係，依刑法第五十五條之規定，應從一重之臺灣地區
      與大陸地區人民關係條例第七十九條第一項之罪處斷。
（二）爰審酌被告三人均素行尚可，因被告丙○○為一介女子，與被告乙○○同居多
      年，為求能來台同住之犯罪動機、目的、手段，被告三人所造成臺灣地區對大
      陸地區人民入境管理之危害，被告乙○○為殘障人士，有殘障手冊附於本院九
      十年度竹簡字第六五０號卷內，及被告三人犯罪後均否認犯行等一切情狀，被
      告乙○○、甲○○量處有期徒刑六月，被告丙○○量處有期徒刑五月，並均分
      別諭知易科罰金之折算標準。又被告三人行為後，原刑法第四十一條之規定：
      「犯最重本刑為三年以下有期徒刑之刑之罪，而受六月以下有期徒刑或拘役之
      宣告，因身體、教育、職業或家庭之關係或其他正當事由，執行顯有困難者，
      得以一元以上三元以下折算一日，易科罰金。」，已於九十年一月四日，修正
      為刑法第四十一條，該規定第一項為：「犯最重本刑為五年以下有期徒刑之刑
      之罪，而受六月以下有期徒刑或拘役之宣告，因身體、教育、職業或家庭之關
      係或其他正當事由，執行顯有困難者，得以一元以上三元以下折算一日，易科
      罰金。但確因不執行所宣告之刑，難收矯正之效，或難以維持法秩序者，不在
      此限。」，並於同年月十日經總統公布施行，經新舊法比較結果，修正後之新
      法對於被告乙○○、甲○○所犯最重本刑為五年以下有期徒刑之違反臺灣地區
      與大陸地區人民關係條例罪，增加得予易科罰金，顯較修正前之舊法有利，是
      被告乙○○、甲○○部分應適用修正後之新法諭知易科罰金之折算標準，而修
      正後之新法對於被告丙○○所犯最重本刑為三年以下有期徒刑之行使使公務員
      登載不實文書罪，增加得不予易科罰金之但書，顯較修正前之舊法不利於被告
      丙○○，是被告丙○○部分應適用修正前之舊法諭知易科罰金之折算標準，附
      此敘明。末以被告乙○○、丙○○均未曾受有期徒刑以上刑之宣告，被告甲○○曾因違反槍砲彈藥刀械管制條例經判處有期徒刑十月，緩刑四年，惟緩刑未
      被撤銷，刑之宣告失其效力，亦屬未曾受有期徒刑以上刑之宣告，有臺灣高等
      法院被告全國前案紀錄表三份在卷為憑，被告三人經此偵審程序當已知所警惕
      而無再犯之虞，本院認前開宣告之刑均暫無執行之必要，爰併宣告緩刑三年，
      並為使其等知悉法律規定，均於緩刑期間付保護管束，以啟自新。
三、檢察官雖未就被告三人行使使公務員登載不實文書之犯行、被告甲○○換領身分
    證及被告乙○○、甲○○如附表編號二至四所示使被告丙○○非法進入臺灣地區
    之犯行起訴，惟此部分分別與起訴之使公務員登載不實之犯行為吸收犯之實質上
    一罪關係、與起訴之附表編號一所示犯行有連續犯之裁判上一罪關係，均為起訴
    效力所及，附此敘明。
四、據上論斷，應依刑事訴訟法第四百五十二條、第二百九十九條第一項前段，臺灣
    地區與大陸地區人民關係條例第七十九條第一項，刑法第十一條前段、第二十八
    條、第五十六條、第二百十六條、第二百十四條、第五十五條、第二條第一項前
    段、第四十一條第一項、第九十三條第一項、第二條第一項但書、修正前第四十
    一條，罰金罰鍰提高標準條例第一條前段、第二條，判決如主文。
本案經檢察官劉邦繡到庭執行職務。
中      華      民      國    九十一    年     十二     月      十      日
                              臺灣新竹地方法院刑事第二庭
                                      法    官  黃美盈
如不服本判決，應於判決送達後十日內向本院提出上訴狀（應附繕本），上訴於臺灣
高等法院。
右正本證明與原本無異。
        書 記 官  吳尚文
中      華      民      國    九十一    年     十二     月      十      日
附錄    本判決論罪科刑法條：
臺灣地區與大陸地區人民關係條例
第十五條
    左列行為不得為之：
    一  使大陸地區人民非法進入臺灣地區。
    二  招攬臺灣地區人民未經許可使之進入大陸地區。
    三  使大陸地區人民在臺灣地區從事未經許可或與許可目的不符之活動。
    四  僱用或留用大陸地區人民在臺灣地區從事未經許可或與許可範圍不符之工作
    五  居間介紹他人為前款之行為。
第七十九條
    違反第十五條第一款規定者，處五年以下有期徒刑、拘役或科或併科新台幣五十
    萬元以下罰金。
    以犯前項之罪為常業者，處一年以上七年以下有期徒刑，得併科新台幣一百萬元
    以下罰金。
    第一項之未遂犯罰之。
中華民國刑法
第二百十六條
    行使第二百十條至第二百十五條之文書者，依偽造、變造文書或登載不實事項或
    使登載不實事項之規定處斷。
第二百十四條
    明知為不實之事項，而使公務員登載於職務上所掌之公文書，足以生損害於公眾
    或他人者，處三年以下有期徒刑、拘役或五百元以下罰金。
附表：
┌──┬───────┬──────────┬──────────────┐
│編號│申  請  日  期│提    出    資    料│丙○○入境、出境臺灣地區日期│
├──┼───────┼──────────┼──────────────┤
│一  │八十六年五月二│財團法人海峽交流基金│八十六年七月九日入境        │
│    │十日（聲請書誤│會證明、廣西壯族自治│八十六年十二月二十日出境    │
│    │載為八十六年七│區桂林市公證處公證書│                            │
│    │月九日）      │、大陸地區人民進入臺│                            │
│    │              │灣地區保證書、甲○○│                            │
│    │              │單身之戶籍謄本等文書│                            │
├──┼───────┼──────────┼──────────────┤
│二  │八十七年二月五│大陸地區人民進入臺灣│八十七年三月十一日入境      │
│    │日            │地區保證書、甲○○已│八十七年九月十日出境        │
│    │              │登載丙○○為配偶之不│                            │
│    │              │實戶籍謄本等文書  │                            │
├──┼───────┼──────────┼──────────────┤
│三  │八十八年一月四│大陸地區人民進入臺灣│八十八年一月三十日入境      │
│    │日            │地區保證書、甲○○已│八十八年七月二十八日出境    │
│    │              │登載丙○○為配偶之不│                            │
│    │              │實戶籍謄本等文書    │                            │
├──┼───────┼──────────┼──────────────┤
│四  │八十九年一月三│大陸地區人民進入臺灣│八十九年一月二十九日入境    │
│    │日            │地區保證書、甲○○已│八十九年七月二十七日出境    │
│    │              │登載丙○○為配偶之不│                            │
│    │              │實戶籍謄本等文書    │                            │
└──┴───────┴──────────┴──────────────┘
